【裁判字號】    88,易,2196
【裁判日期】    890612
【裁判案由】    妨害名譽
【裁判全文】
臺灣臺北地方法院刑事判決                        八十八年度易字第二一九六號
    公  訴  人  臺灣臺北地方法院檢察署檢察官
    被      告  乙○○
    選任辯護人  朱立鈴
右列被告因妨害名譽案件，經檢察官提起公訴（八十八年度偵字第一三四九六號），
本院判決如左：
    主  文
乙○○散布文字，指摘足以毀損他人名譽之事，處拘役參拾日，如易科罰金，以參佰
元折算壹日。
    事  實
一、乙○○與丙○○原為夫妻，二人離婚後，乙○○因認丙○○應返還其先前即婚姻
    關係存續中為丙○○繳交之保險費，然丙○○卻未如數支付，且丙○○另與甲○○交往，而心有不滿，乃基於毀損丙○○與甲○○名譽之犯意，並意圖散布於眾
    ，明知丙○○與甲○○在公司之傳真電話均為公司各員工所共同使用，非丙○○
    與甲○○個人單獨使用，猶於民國八十八年六月一日，將其上開所認丙○○未如
    數返還保險費之行為，指摘成「如此卑鄙無恥之行徑，也只有你丙○○及甲○○
    做得出來」等毀損丙○○與甲○○名譽之文字，同時以電話傳真方式分別散布至
    台北市○○○路○段九九號三樓丙○○服務之近鐵運通股份有限公司（下稱近鐵
    公司）及台北市○○路○段六十號四樓甲○○服務之南山人壽保險股份有限公司
    （下稱南山人壽），並在上開傳真文字末特別註明「近鐵運通／南山人壽  請傳
    閱」，使上開二家公司之特定多數員工均得以共見共聞，足以損害丙○○與甲○○之名譽。
二、案經丙○○與甲○○訴請台灣台北地方法院檢察署檢察官偵查起訴。
    理  由
一、訊據被告乙○○固承認曾與丙○○為夫妻，離婚後因要丙○○如數返還其先前代
    丙○○繳納之保險費，而於右揭時地書寫上開文字以電話傳真方式傳真至丙○○
    與甲○○之公司等情不諱，然否認有何妨害名譽犯行，辯稱：其傳真之目的係希
    望丙○○能有所回應，才使用比較偏激之言詞，然並未造成丙○○與甲○○之名
    譽受損云云。經查：
（一）右揭事實迭據告訴人丙○○與甲○○於偵查中及本院審理中指訴綦詳，並有該
      傳真文字附卷可稽，而被告於傳真中以文字指摘他人「如此卑鄙無恥之行徑，
      也只有你丙○○及甲○○做得出來」等語，衡情自屬足以貶損他人人格、社會
      評價之輕蔑言語，對於告訴人丙○○與甲○○之名譽自有所損害，縱被告認告
      訴人丙○○未如數償還保險費，亦應循合法徒徑追償，不得以上開文字貶損告
      訴人丙○○名譽，況償還保險費與否亦與告訴人甲○○無關，被告以此文字辱
      罵告訴人丙○○與甲○○，自屬誹謗行為並有誹謗之故意甚明。
（二）證人即近鐵公司員工蔡文忠結證稱：丙○○並無個人辦公室，傳真機是大家共
      用的，每個人都可使用，且未派專人管理收發之傳真，只有區分傳出去及傳進
      來文件之盒子，大家有空就會去翻閱看有無自己部門之傳真等語（見本院八十
      八年十一月二十三日訊問筆錄）。證人即南山人壽員工林女玲亦結證稱：甲○○並無個人之傳真機，共有二百位左右之同事會共用傳真機，大家會留意傳真
      機之文件，可以自由去找傳真之資料，而平常有傳真公文過來，大家會傳閱，
      而本件乙○○之傳真傳來時，有看到有五、六位同事在那邊看等語（見本院八
      十八年十一月二十三日訊問筆錄）。而被告上開傳真文字末亦特別將字體描黑
      放大註明「近鐵運通／南山人壽  請傳閱」等語，堪認告訴人丙○○與甲○○
      於服務之公司內，並無個人專屬之傳真電話，被告上開傳真文字均可能為近鐵
      公司與南山人壽其他多數員工所閱覽，且南山人壽之員工確已閱覽此份傳真文
      字，被告亦知悉此情況，並意欲散布此份傳真文字，方於傳真文字末要求告訴
      人丙○○與甲○○服務之近鐵公司與南山人壽傳閱此份文件，且以描黑放大特
      別醒目之字體註明，是被告有散布於眾之意圖，並確實使該誹謗告訴人丙○○
      與甲○○之文字使特定之上開二家公司員工得以共見共聞之事實，灼然無疑。
（三）綜上所述，被告基於誹謗之故意，意圖散布於眾，明知告訴人二人之公司傳真
      機非個人專屬使用，猶傳真上開足以毀損告訴人丙○○與甲○○名譽文字至告
      訴人二人公司，註明請傳閱，使特定之多數人得以共見共聞，足以貶損告訴人
      二人之名譽，被告所辯，尚無可採。是本件事證已臻明確，被告犯行堪以認定
      ，應依法論科。
二、按被告散布文字指摘足以毀損告訴人二人名譽之事，核其所為，係犯刑法第三百
    十條第二項之加重誹謗罪。被告以一行為同時加重誹謗告訴人丙○○與甲○○二
    人名譽，為想像競合犯，應依刑法第五十五條之規定，仍從加重誹謗罪論科。爰
    審酌被告之犯罪動機、目的、手段、所生之損害及犯罪後之態度等一切情狀，量
    處如主文所示之刑，並諭知易科罰金之折算標準，以資懲儆。
三、公訴意旨另以：被告基於概括之犯意，意圖散布於眾，先於八十八年三月四日上
    午七時許，在台北市○○路○段二五五巷內，分別於告訴人丙○○與甲○○之自
    小客車車前蓋上，刮寫「姦夫」、「ＦＡＣＫ」（應為ＦＵＣＫ之誤，毀損部分
    未據告訴）等毀損告訴人二人名譽之文字。復於同年五月二十四日晚上九時三十
    分許，將指摘「告訴人丙○○侵占，比殺人魔陳進興還不如」之文字，以傳真方
    式散布至告訴人丙○○之公司，因認被告涉犯刑法第三百十條第二項之誹謗罪嫌
    。惟犯罪事實應依證據認定之，無證據不得推定其犯罪事實，刑事訴訟法第一百
    五十四條定有明文。再刑法上誹謗罪之成立，以意圖散布於眾，而指摘或傳述足
    以毀損他人名譽之事為成立要件，故該項犯罪須指摘或傳述具體事實，足以使他
    人名譽遭受毀損，始能成立。訊據被告否認有何妨害名譽犯行，辯稱：其雖在丙○○之車上畫「姦夫」，在告訴人甲○○車子上則是畫「ＦＡＸ」，不是「ＦＡ
    ＣＫ」或「ＦＵＣＫ」，且此部分業與丙○○和解，丙○○已撤回告訴，不能再
    追究。而另一份傳真根本不是其傳真給丙○○的等語。經查：
（一）就被告在告訴人丙○○與甲○○車上刮寫文字部分，告訴人丙○○僅於八十八
      年三月七日至台北市政府警察局內湖分局大湖派出所備案之事實，有台北市政
      府警察局內湖分局北市警內分刑字第八九六０四二二一００號函所附大湖派出
      所工作紀錄簿在卷可憑，是告訴人丙○○與甲○○於向檢察官提出本件告訴之
      前，既未提出告訴，焉有撤回告訴之理，本院自得就實體加以審判。而被告確
      分別在告訴人丙○○與甲○○之車上刮寫文字之事實，有照片三幀附卷足稽，
      然被告所括寫之文字尚非指摘或傳述任何具體事實，即僅係單純辱罵告訴人，
      並未具體指摘告訴人丙○○與甲○○為何「姦夫」、「ＦＡＣＫ」之具體事實
      ；又被告雖係針對告訴人丙○○與甲○○之車輛括寫文字，然一般人並不知悉
      該車是何人所有，且該文字並未載明告訴人二人之姓名特徵，一般人亦無從知
      悉所指為何人及何事，當無從損害告訴人二人之名譽，自與刑法加重誹謗罪之
      構成要件有違，尚難以被告在告訴人二人車輛上括寫文字，即認被告有加重誹
      謗犯行。
（二）就八十八年五月二十四日傳真上所載「告訴人丙○○侵占，比殺人魔陳進興還
      不如」之文字部分，被告否認為其所寫及傳真，而該傳真係以打字方式寫成，
      與上開有罪部分之傳真及告訴人丙○○另提被告之傳真，均為被告親自手寫有
      所不同，已有可疑，雖其上用語係以被告之口吻為之，仍無從遽認係被告所為
      ；又證人即近鐵公司員工蔡文忠亦未證述曾在公司見到此份傳真，是尚難僅以
      告訴人丙○○之指訴即認該份傳真係被告所寫並曾傳真至告訴人丙○○服務之
      公司。
（三）揆諸上開說明，就被告在告訴人二人車上刮寫文字及八十八年五月二十四日之
      傳真部分，尚無從遽認被告有加重誹謗罪犯行，此外復查無其他積極證據足資
      證明被告有何加重誹謗罪犯行，不能證明犯罪，然公訴意旨認此部分與上開有
      罪部分有連續犯裁判上一罪之關係，爰不另為無罪之諭知，併予敘明。
據上論斷，應依刑事訴訟法第二百九十九條第一項前段、刑法第三百十條第二項、第
五十五條、四十一條，罰金罰鍰提高標準條例第一條前段、第二條，判決如主文。
本案經檢察官劉雪惠到庭執行職務
中    華    民    國      八十九      年      六       月     十二    日
                                      臺灣臺北地方法院刑事第五庭
                                          法  官  陳  容  正
右正本證明與原本無異。
如不服本判決，應於判決送達後十日內，向本院提出上訴狀。
                                          書記官  林  妙  穗
中    華    民    國      八十九    年        六       月    二十一     日
附錄本案所犯法條全文
刑法第三百十條
意圖散布於眾，而指摘或傳述足以毀損他人名譽之事者，為誹謗罪，處一
年以下有期徒刑、拘役或五百元以下罰金。
散布文字、圖畫犯前項之罪者，處二年以下有期徒刑、拘役或一千元以下
罰金。
對於所誹謗之事，能證明其為真實者，不罰。但涉於私德而與公共利益無
關者，不在此限。


司法院資訊處製作；財團法人民間司法改革基金會備份。
